【裁判字號】    90,上易,1657
【裁判日期】    901122
【裁判案由】    傷害
【裁判全文】
臺灣高等法院臺南分院刑事判決            九十年度上易字第一六五七號     Ｃ
      上  訴  人
      即  被  告  乙  ○  ○
右上訴人因傷害案件，不服中華民國九十年八月卅日台灣台南地方法院九十年度易字
第一五六二號第一審判決（起訴案號：台灣台南地方法院檢察署九十年度偵字第七八
○五號），提起上訴，本院判決如左：
      主      文
原判決撤銷。
乙○○傷害人之身體，處拘役貳拾日，如易科罰金，以參佰元折算壹日，緩刑貳年。
      事      實
一、乙○○於民國（下同）八十九年十二月七日晚上十時許，在台南市○○路○段二
    五三巷六三號前，因細故與甲○○發生口角，二人互毆扭打，甲○○手持事先攜
    帶菜刀一把（吳美賢所有）砍打，致乙○○受有左耳、左耳後切割傷及右手掌淺
    割傷等傷（甲○○傷害部份已確定），乙○○則徒手毆打甲○○，造成甲○○受
    有左頸十公分撕裂傷。
二、案經甲○○訴請台灣台南地方法院檢察署檢察官偵查起訴。
      理      由
一、訊據上訴人即被告乙○○對於右揭時地，與告訴人扭打在地，及告訴人受有左頸
    十公分撕裂傷事實供承不諱。惟矢口否認有傷害犯行，辯稱：當時甲○○突持刀
    朝伊砍來，伊為自衛乃與告訴人搶刀子，是否傷到對方已不記憶云云。
二、惟查右揭事實，已據告訴人甲○○指訴在卷，且告訴人受有傷害，亦有告訴人提
    出財團法人奇美醫院診斷證明書一紙在卷可佐（詳第一○三五號偵查卷二頁）。
    又被告就該次扭打事件，曾對告訴人甲○○提出傷害告訴，經原審判處甲○○有
    期徒刑四月確定，有台灣台南地方法院九十年度易字六七六號刑事判決正本乙份
    在卷可稽（詳一○三五號偵查卷十三至十六頁）。依該判決理由記載：證人吳建
    德於於原審證稱，當時乙○○、甲○○他們兩人，扭打在地上，兩人手同時握住
    菜刀等語。另目擊證人江秋蘭於本院證稱：伊看見被告與告訴人發生口角，找人
    來幫忙時，始發現有刀子，但已來不及排解；渠二人有拉扯在一起等語（詳本院
    卷十八頁）。由此可見，被告確有與告訴人相互扭打互毆情事，顯見告訴人甲○
    ○傷勢，確係因與乙○○互毆所造成。被告所辯為求自衛乃卸責之詞，不足採信
    。本件事證明確，被告犯行，堪予認定。
三、核被告所為，係犯刑法第二百七十七條第一項傷害罪，應予依法論科。
四、原審以被告罪證明確，因予論罪科刑，固非無見；惟刑事審判之量刑，在於實現
    刑罰權之分配的正義。故法院對有罪之被告科刑，應符合罪刑相當之原則，使罰
    當其罪，以契合人民之法律感情。此所以刑法第五十七條明定科刑時應審酌一切
    情狀，尤應注意該條所列各款事項，以為科刑輕重之標準，可知刑法第五十七條
    第一、三、四款犯罪動機、犯罪時所受刺激及犯罪手段，於量刑時亟為重要。本
    件告訴人與被告互毆，其肇始原因，已據告訴人自承係因：雙方素有嫌隙，伊乃
    向被告詢問「我有虧欠你？」，其後雙方即發生扭打；因被告身材高大，伊害怕
    被打，所以事前即帶一把菜刀前往等情（詳一○三五號偵查卷四、十二頁，原審
    卷十二頁），顯見被告前開傷害犯行，係因受告訴人挑釁引致。又本件互毆，告
    訴人係事先以預備菜刀作為工具，而被告係因告訴人突如其來挑釁，始徒手阻擋
    並為前開犯行。衡諸被告所為犯行，係受告訴人挑釁刺激，因此失控出手犯罪動
    機，被告徒手與告訴人持刀發生扭打犯罪手段，原判決未予審酌，即遽予量處有
    期徒刑三月重刑，自有失當。被告上訴意旨，仍執陳詞，否認犯罪，指摘原判決
    不當，雖無可取，但原判決既有可議，自屬無可維持，應由本院將原判決撤銷改
    判，以昭公允。爰審酌被告生活狀況、品行、智識程度、與被害人平日關係、因
    受告訴人挑釁而犯罪動機、目的、被告徒手與告訴人持刀互毆犯罪手段、所造成
    危害等一切情狀，量處如主文第二項所示之刑，併諭知所處拘役，如易科罰金，
    以三百元折算一日之標準，以資懲儆。又被告前未曾受有期徒刑以上刑之宣告，
    有台灣高等法院被告國前案紀錄表一份在卷足憑，其所為本件傷害犯行，係因一
    時情境失控所致，經此教訓後，當知警惕，信無再犯之虞，本院因認其所宣告之
    刑，以暫不執行為適當，爰依法刑法第七十四條第一款規定，諭知緩刑二年，以
    勵自新。
據上論斷，應依刑事訴訟法第三百六十九條第一項前段、第三百六十四條、第二百九
十九條第一項前段，刑法第二百七十七條第一項、第四十一條第一項前段、第七十四
條第一款，罰金罰鍰提高標準條例第一條前段、第二條，判決如主文。
本案經檢察官李傳來到庭執行職務。
中    華    民    國      九十      年      十一      月      二十二    日
                                  臺灣高等法院臺南分院刑事第五庭
                                      審判長法官  茆    臺    雲
                                            法官  蔡    長    林
                                            法官  董    武    全
右正本證明與原本無異。
不得上訴。
          法院書記官  黃    全    忠
中    華    民    國      九十      年      十一      月     二十七     日
附錄法條：
刑法第二百七十七條第一項：傷害人之身體或健康者，處三年以下有期徒刑、拘役或
                          一千元以下罰金。


司法院資訊處製作；財團法人民間司法改革基金會備份。
